臺灣士林地方法院交通事件裁定　　　　　　　　　　九十一年度交聲字第二六號
　　原處分機關　臺北巿交通事件裁決所
　　異　議　人
　　即受處分人　乙○○
右受處分人因違反道路交通管理處罰條例案件，對於台北市交通事件裁決所於民國九
十一年二月一日所為之裁決（北市裁三字第駕裁二二─Ｅ00000000號）聲明
異議，本院裁定如左：
    主  文
原處分關於違反處罰條例之行為，拒絕停車接受稽查而逃逸部分所為之處分撤銷。
乙○○不服從交通勤務警察之稽查，處罰鍰新台幣玖佰元，並記違規點數壹點。
未繫安全帶部分之異議駁回。
    理  由
甲、原處分關於未繫安全帶部分：
一、按汽車行駛於道路上，其汽車駕駛人或前座乘客未繫安全帶者，處駕駛人新台幣
    （下同）一千五百元罰鍰，道路交通管理處罰條例第三十一條第一項定有明文。
    又逕行舉發違反道路交通管理事件，經汽車所有人依通知單之應到案日期到案，
    並告知違規駕駛人姓名、身分證統一編號及住址者，處罰機關應即另行通知違規
    駕駛人到案依法處理；逾應到案日期，處罰機關應依本條例第八十五條第三項規
    定處罰該汽車所有人，亦為違反道路交通管理統一裁罰標準及處理細則第二十四
    條所明定。
二、本件異議人即受處分人乙○○所有車號ＤＴ─七二七三號自用小客車於九十年十
    二月六日十四時五十二分，在新竹市○○路經警逕行舉發駕駛人與前座乘客未繫
    安全帶，逾期未繳納罰款，經裁處罰鍰一千五百元。
三、異議意旨略以：異議人之配偶郭慶華駕駛車號ＤＴ─七二七三號附載異議人，從
    台北市行駛至新竹市太平洋百貨公司，一路上均有繫安全帶，當抵達太平洋百貨
    公司時，正停車準備下車時，為警員看到，而誤以為未繫安全帶等語。
四、查證人即上開違規情事之舉發警員甲○○於本院九十一年五月二十日訊問時證稱
    ：「（問：請你說明當時詳細情形？）答：當時我在中正路及民族路口之太平洋
    百貨前執行交整勤務，看到車號ＤＴ─七二七三號小客車，駕駛為一名男子在等
    紅綠燈，等紅燈時，駕駛與前座乘客均未繫安全帶：：：。」、「他們未到百貨
    公司前，在民族路上的紅綠燈口我就已經看到他們違規，所以指示他們靠邊停車
    。」、「我是在他的車前吹哨。」、「（問：他所述要下車拿手推車的情形，是
    否如此？）答：無，是他們在等紅燈。」等語，並當庭繪製詳細現場圖附卷足憑
    ，證人甲○○與異議人素不相識，並無怨隙，若無此違規情事，焉會製單告發？
    且依證人即本件駕駛人郭慶華證稱：「我停的地方是Ａ點（指民族路上的紅綠燈
    號誌前）：：：旁邊有違規停車，我沒有地方靠，所以只是臨時停車要讓我太太
    （指異議人）下車，小孩睡著，我要下車拿手推車，他（指甲○○）正好舉發看
    到我。」、「因為警察要舉發，我怕擋住後面的車所以才往前開。」、「（問：
    你在Ａ點臨時停車時，號誌為何？）紅燈。」等語（見本院九十一年五月二十日
    訊問筆錄），可知異議人及駕駛人郭慶華確實在右揭時地未繫安全帶，異議人雖
    辯稱：當時是臨時停車，準備下車拿手推車，郭慶華亦要下車抱小孩云云，惟異
    議人及駕駛人郭慶華均要下車，既準備拿手推車，復要抱熟睡幼兒上手推車，顯
    非短暫時間所能完成，渠等在後有來車之紅燈號誌前道路臨時停車，要完成前開
    事項，時間既不充裕，且易生危險，果真要臨時停車，在有幼兒下車，又非能隨
    即駛離之情狀下，為何停在紅綠燈號誌前道路中？縱使紅綠燈號誌前路旁有違規
    停車，無法停靠，仍可往前靠路邊停車，事實上，本件警員要舉發時，駕駛人郭
    慶華即駕車往前停靠路邊，足見並無不能停靠路邊之情事。綜上所述，異議人所
    辯要臨時停車云云，無非卸責之詞，不足採信。汽車駕駛人郭慶華及前座乘客之
    異議人確有前揭未繫安全帶之違規情事無訛，本件違規事件之駕駛人固為郭慶華
    ，惟身為車主之異議人於到案日期，並無以歸責於駕駛人之意，而向裁罰機關並
    告知違規駕駛人姓名、身分證統一編號及住址者，是揆諸前揭道路交通管理統一
    裁罰標準及處理細則第二十四條之規定，原處分機關對異議人為前開裁處，核無
    不當，異議人此部分聲明異議為無理由，應予駁回。
乙、原處分關於違反處罰條例之行為，拒絕停車接受稽查而逃逸之處分部分：
一、按交通法庭認為聲明異議有理由，或聲明異議雖無理由而原處分不當或違法者，
    應以裁定將原處分經聲明異議部分撤銷，並自為裁定。道路交通案件處理辦法第
    二十條定有明文。又按汽車駕駛人，駕駛汽車不服從交通勤務警察之稽查者，處
    九百元以上一千八百元以下罰鍰，道路交通管理處罰條例第六十條第二項第一款
    規定，違反同條例第六十條第二項規定者，除依原條款處罰鍰外，並記違規點數
    一點。
二、本件異議人所有ＤＴ─七二七三號自用小客車，於前揭時地，駕駛人與前座乘客
    未繫安全帶，經交通警察攔查，不服取締逃逸，經依違反交通管理處罰條例第六
    十條第一項規定，裁處罰鍰三千元，並記違規點數一點。
三、經查本件受處分人於上開時地，因駕駛人與前座乘客未繫安全帶，而為交通警察
    甲○○攔查之事實，此為異議人及證人甲○○、郭慶華所是認，已如前述，並且
    ，證人甲○○結證稱：「（我）將之攔停請其靠邊停車並出示駕照及行照，有靠
    邊停車但駕駛拒絕出示證件：：，蔡小姐將小孩從車後座抱下，駕駛就開走了。
    」等語（見本院九十一年五月二十日訊問筆錄），證人郭慶華亦證稱：「（問：
    警員是否有要你提出證件？）答：是。」、「（為何不提出？）答：我要解釋但
    是他不聽，他直接照相舉發。」等語（見本院九十一年五月二十日訊問筆錄）。
    按交通管理處罰條例第六十條第一項規定，乃規範行為人駕駛汽車有違規時，不
    得有不服從交通勤務警察或依法執行交通稽查任務人員之制止，或拒絕停車接受
    稽查而逃逸之行為，並非對行為人不服警員之取締之違規事實有所爭執時，給予
    處罰。據證人上開所述，本件駕駛人郭慶華已依執勤警員之指揮停靠路旁，雖對
    於警員取締未繫安全帶之事實，有所爭執，尚與該條處罰之規定有間。惟駕駛人
    郭慶華經警要求出示駕駛執照及行車執照時，不服從稽查，拒絕出示，仍違反道
    路交通管理處罰條例第六十條第二項第一款之不服從稽查規定，依前開所述，應
    對車主之異議人裁處。原處分機關就此未予詳查，逕依員警舉發，而依該條例第
    六十條第一項之規定裁處異議人三千元之罰鍰，此部分自有不當。職是異議人指
    摘原處分此部分違法，為有理由，應由本院將原處分有關異議人拒絕停車接受稽
    查而逃逸部分撤銷，改依異議人不服從稽查之違規事實，審酌異議人違規情節，
    依該條例第六十條第二項第一款、第六十三條第一項第一款之規定，諭知異議人
    如主文第二項所示之處罰。
丙、據上論斷，應依道路交通案件處理辦法第十九條、第二十條，裁定如主文。
中      華      民      國      九十一      年    八    月  三十        日
                                            臺灣士林地方法院交通法庭
                                                法  官  何  信  慶
右正本證明與原本無異。
如不服本裁定應於送達後五日內向本院提出抗告狀。
                                                書記官  魏  里  安
中      華      民      國      九十一      年    八    月  三十        日
